【裁判字號】    92,訴,215
【裁判日期】    920313
【裁判案由】    偽造文書等
【裁判全文】
臺灣彰化地方法院刑事判決                          九十二年度訴字第二一五號
    公  訴  人  臺灣彰化地方法院檢察署檢察官
    被      告  甲○○
右列被告因偽造文書等案件，經檢察官提起公訴（九十一年度偵字第八一五四號），
本院判決如左：
    主    文
甲○○偽造私文書，足以生損害於公眾及他人，處有期徒刑伍月，如易科罰金，以參
佰元折算壹日。
    事    實
一、甲○○前於民國八十四年十一月十九日，因收受贓物罪，經本院判處有期徒刑四
    月，緩刑三年確定，緩刑期滿後，又於九十年五月七日，因竊盜罪，經本院判處
    有期徒刑八月，緩刑三年確定，現仍於緩刑中，猶不知警惕，緣鄒佑文於九十一
    年十月五日將車牌號碼ＬＭ－二五九二號中華三菱牌自小客車（引擎號碼４Ｇ９
    ２Ｄ０３１４３３）委由甲○○鈑金及烤漆，修理期間，甲○○將該車駕駛外出
    ，不知底盤經碰撞損壞漏油，致引擎毀損，惟恐遭車主得知追究，其明知真實姓
    」之男子所持有之汽車引擎一具，為來源不明之贓物（引擎號碼為４Ｇ９２Ｄ０
    ５１６１０  原裝於丙○○○所有之車牌號碼Ｎ七－０九一六號中華三菱牌自小
    客車上，於九十一年九月十八日六時許，在嘉義市○區○○路二九七號前連同該
    部汽車一併失竊），竟仍於九十一年十月初某日（起訴書誤為九十一年九月底）
    ，在甲○○所經營位於彰化縣花壇鄉○○路八十五號之汽車修配場內，以新台幣
    （下同）一萬餘元之價格向「阿吉」購買，並將購得之引擎其上４Ｇ９２Ｄ０５
    １６１０號碼磨損，另切割ＬＭ－二五九二號自小客車之引擎號碼（４Ｇ９２Ｄ
    ０３１４３３）焊接於所購得之引擎上，再將之組裝於ＬＭ－二五九二號自小客
    車上，足生損害於公路主管機關對車籍之管理及製造商之信譽。嗣於九十一年十
    月九日二十三時三十分許，為警在彰化縣花壇鄉○○路八十三號內查獲。
二、案經彰化縣警察局員林分局報請臺灣彰化地方法院檢察署檢察官偵查起訴。
    理    由
一、查車牌號碼Ｎ七－０九一六號中華三菱牌自小客車，其引擎號碼為４Ｇ９２Ｄ０
    ５１６１０號，於九十一年九月十八日六時許，在嘉義市○區○○路二九七號前
    連同該車一併失竊乙情，業據被害人丙○○○於警訊中陳明，且有車籍作業系統
    －集中查詢基本詳細資料及車輛竊盜詳細畫面各乙紙附卷可稽，該４Ｇ９２Ｄ０
    ５１６１０號之引擎，確屬贓物無疑。次查，車牌號碼ＬＭ－二五九二號中華三
    菱牌自小客車（引擎號碼４Ｇ９２Ｄ０３１４３３），係鄒佑文委由被告代為鈑
    及烤漆，修理期間，被告擅將該車駕駛外出，不知底盤經碰撞損壞漏油，致引擎
    毀損，怕遭車主追究，而向綽號「阿吉」者購買來路不明之引擎即上開失竊引擎
    一具，並將購得之引擎其上４Ｇ９２Ｄ０５１６１０號碼磨損，另切割ＬＭ－二
    五九二號自小客車之引擎號碼４Ｇ９２Ｄ０３１４３３焊接於所購得之引擎上，
    再將之組裝於ＬＭ－二五九二號自小客車上等情，亦據被告自承在卷，且經證人
    名年籍不詳綽號「阿吉鄒佑文於警訊中證述無訛，復有車輛及引擎照片在卷足憑
    ，暨該焊接於於ＬＭ－二五九二號自小客車引擎之４Ｇ９２Ｄ０３１４３３號引
    擎號碼條板扣案可資佐證。按被告於本院審理中坦承，其係因貪便宜，方向「阿
    吉」者購買系爭來源不明之引擎，亦知車輛引擎不可任意組裝等語，參以被告於
    偵查中供稱其乃高中汽車修理科畢業，自八十六年間起即開始當學徒，汽車各部
    分都會修等語，是其對車輛之相關知識，應較一般人深入，亦應知每部車引擎均
    有其專有之引擎號碼，猶向「阿吉」購得前揭引擎，且磨損原有之引擎號碼，其
    有贓物之認識至為明灼。從而，本件事證明確，被告犯行應法論科。
二、按刑法上所謂變造私文書，係指無制作權者，就他人所制作之真正文書，加以改
    造而變更其內容者而言，本件被告既將購得之引擎原有引擎號碼磨去，切割ＬＭ
    －二五九二號自小客車之引擎號碼焊接於所購得之引擎上，則原來號碼已不存在
    ，即非就其真實內容加以變更，乃具有創造性之新號碼，應屬偽造，而非變造。
    又汽車引擎上之號碼，係表示製造工廠及出廠時期之標誌，依刑法第二百二十條
    第一項規定，以私文書論，且偽刻引擎號碼，足以生損害於公路主管機關之管理
    及製造廠商之信譽，是核被告所為係犯刑法第三百四十九條第二項之故買贓物罪
    、及第二百二十條第一項、第二百十條之偽造私文書罪。被告所犯上開二罪間，
    有方法結果之牽連關係，應從一重之偽造私文書罪處斷。爰審酌被告前因竊盜罪
    仍於緩刑期間猶不知悔改及其犯罪動機、目的、手段、所生之危害及其犯罪後坦
    承犯行尚知悔悟之一切情狀，量處如主文所示之刑，並諭知易科罰金之折算標準
，以示懲儆。
三、公訴意旨另以：被告甲○○另明知綽號「阿吉」者所持有之汽車車體一部，係來
    路不明之贓物，仍於九十一年十月六日在其上開修配場，以二萬元之價格向「阿
    吉」購買，擬於頂拼完成後，出售圖利，而認被告此部分亦涉故買贓物之罪嫌云
    云。按刑法第三百四十九條第二項之故買「贓物」罪，必以行為人所故買者確屬
    贓物始足論之。而查，被告於九十一年十月六日在其上開修配場，以二萬元之價
    格向「阿吉」購買之車體，其上車身號碼已被切除，無法查明車主，亦無法得悉
    是否為他人所失竊之贓車，此據證人即查獲員警乙○○到庭陳明，復有其製作之
    職務報告書及車身照片等在卷可考，是被告所購買之前揭車體，是否為贓物即屬
    不明，無法證明被告有公訴人所指之犯行，自難遽以故買贓物罪論處，惟公訴人
    認此部分與前開論罪科刑部分有連續犯之裁判上一罪關係，故不另為無罪之諭知
    ，附此敘明。
據上論斷，應依刑事訴訟法第二百九十九條第一項前段，刑法第二百二十條第一項、
第二百十條、第三百四十九條第二項、第五十五條、第四十一條第一項前段，罰金罰
鍰提高標準條第一條前段、第二條，判決如主文。
本案經檢察官楊忠誠到庭執行職務
中      華      民      國    九十二    年      三      月      十三    日
                                臺灣彰化地方法院刑事第二庭
                                    法      官  王義閔
右正本證明與原本無異。
如不服本判決，應於判決送達後十日內，向本院提出上訴狀( 須附繕本 )。
告訴人或被害人對於判決如有不服具備理由請求檢察官上訴者，其上訴期間之計算係
以檢察官收受判決正本之日期為準。
                                      法院書記官  詹國立
中      華      民      國    九十二    年      三      月      十四    日
刑法第二百二十條
在紙上或物品上之文字、符號、圖畫、照像，依習慣或特約，足以為表示其用者，
處三年以上十年以下有期徒刑。
錄音、錄影或電磁紀錄藉機器或電腦之處理所顯示之聲音、影像或符號，足以為表
示其用意之證明者，亦同。
稱電磁紀錄，指以電子、磁性或其他無法以人之知覺直接認識之方式所製成之紀錄
，而供電腦處理之用者。
刑法第三百四十九條
收受贓物者，處三年以下有期徒刑、拘役或五百元以下罰金。
搬運、寄藏、故買贓物或為牙保者，處五年以下有期徒刑、拘役或科或併科一千元以
下罰金。
因贓物變得之財物，以贓物論。


司法院資訊處製作；財團法人民間司法改革基金會備份。
